【裁判字號】    89,交上訴,169
【裁判日期】    890920
【裁判案由】    公共危險等
【裁判全文】
臺灣高等法院刑事判決                  八十九年度交上訴字第一六九號
    上  訴  人
    即  被  告  姚奕成
                即原名甲○○.
    選任辯護人  葉文博
                楊淑珍
右上訴人，因公共危險等案件，不服臺灣新竹地方法院八十九年度交訴字第五０號，
中華民國八十九年九月二十日第一審判決（起訴案號：臺灣新竹地方法院檢察署八十
八年度偵字第七０九０號）提起上訴，本院判決如左：
    主      文
上訴駁回。
    事      實
姚奕成（原名甲○○）於民國（下同）八十八年八月十四日凌晨一時五分許（起訴書
誤載為一時十五分），駕駛車牌號碼ＪＳ—八九八八號自用小客車，沿新竹市○○路
由東往西方向行駛，於行經新竹市○○路與四維路交叉路口時，本應注意車前狀況，
並隨時採取必要之安全措施，並應注意汽車行駛至交叉路口，轉彎車應讓直行車先行
，而依當時情形，天候晴，夜間照明良好，並無不能注意之情事，竟疏於注意，貿然
自四維路左轉至中山路上；適於同一時、地，丙○○騎乘ＨＯＹ—七六五號重機車，
後搭載其妻乙○○，以時速四、五十公里之速度，沿新竹市○○路由西往東方向超速
行駛至前述路口，為姚奕成所駕駛之前開小客車前方之保險桿撞及乙○○之左腳，致
丙○○所騎乘之機車因重心不穩而向右傾倒倒地，丙○○因此受有雙膝瘀傷、左小腿
撕裂傷、左手浮腫等傷害，乙○○則受有左足撕裂傷併第一腳掌掌骨骨折、左肘瘀傷
、頭部瘀傷等傷害。另姚奕成於肇事後並未下車察看，隨即駕車逃逸，嗣經路人記下
其車號，始為警循線查獲。案經丙○○、乙○○訴由新竹市警察局第一分局報請臺灣
新竹地方法院檢察署檢察官偵查起訴。
    理      由
一、訊據上訴人即被告姚奕成固坦承有於右揭時、地行經上開路段，並自四維路左轉
    至中山路上之事實，惟矢口否認有何過失傷害及駕駛動力交通工具肇事致人受傷
    逃逸之犯行，並辯稱：「伊並無撞到告訴人，當時伊尚未左轉時，即見到告訴人
    所騎乘之機車摔倒在伊所駕駛自小客車之左後方，是伊既未撞到告訴人之機車，
    故應無過失及逃逸之虞」云云。
二、經查：
  (一)右揭犯罪事實，業據告訴人丙○○、乙○○指述綦詳，告訴人丙○○稱：「當天
    車子撞到我機車左邊及我太太的左腳，當時被告沒有打方向燈就左轉，他在我的
    車道上，撞上我們，我的機車向右傾倒，我爬起來後，還有罵被告，但他就開車
    離去。」等語（見原審卷第十三頁）；告訴人乙○○則指稱：「當時確實被告撞
    到我的，當時我是跨坐，我的左腳遭被告車子保險桿往我的機車內擠造成我的左
    腳版內側受傷，而且我的車是往右倒，如果不是被告，何以受傷在左腳。」等語
    （見原審卷第二十二頁），並有行政院衛生署新竹醫院所出具之甲種診斷證明書
    二紙、照片八幀、道路交通事故調查報告一紙及其所附之事故現場圖在卷可稽。
  (二)被告雖辯稱：伊並無撞及告訴人所騎乘之機車，係伊尚未左轉時，即見到告訴人
    所騎乘之機車摔倒在伊所駕駛自小客車之左後方云云。惟查，告訴人丙○○於原
    審訊問中稱：「‧‧‧當時被告沒有打方向燈就左轉，他在我的車道上，撞上我
    們，我的機車向右傾倒，我爬起來後，還有罵被告，但他就駕車離去。」等語（
    見原審卷第十三頁），被告亦坦承於告訴人摔倒後，有將車窗拉下來並聽到告訴
    人罵其髒話等語（見原審卷第二十一頁），衡諸常情，倘告訴人所騎乘之機車係
    自行摔倒，自無於肇事現場遽以髒話痛罵被告之理，應認被告所駕駛之車輛確有
    撞及告訴人所騎乘之機車。
  (三)再查，依偵查卷第十一頁所附之道路交通事故調查表現場圖內機車碎裂物位置觀
    之，告訴人騎乘之機車係於其車道中間與中山路中心線延伸線處倒地，而被告所
    駕駛之車輛確有撞及告訴人所騎乘之機車，已如前述，顯見雙方撞擊點，係位於
    告訴人之車道上，是被告所辯當時其尚未左轉云云，顯不足採。綜上等情，應認
    被告所辯係告訴人所騎乘之機車於被告駕車左轉前自行摔倒云云，尚不足採。至
    於告訴人二人均稱，被告未打方向燈等語，惟查無證據證明被告確有未打方向燈
    之情事，故不予認定。
  (四)證人即接受報案之警員丁○○到庭證稱：「路人抄下車號，交給告訴人向我報案
    ，伊是依電腦車籍資料查尋到被告，隔天被告將車開來派出所，看到保險桿有刮
    過的痕跡，因是舊的保險桿，在保險桿的左邊有刮痕，本來要拍照，結果沒有拍
    照」等語（見本院八十九年十二月一日訊問筆錄），足見被告確未下車察看，而
    離去，且被告坦承其於左轉彎後確有見到告訴人所騎乘之機車摔倒，且對其罵髒
    話等情，顯見被告對於告訴人等之摔倒確係其所肇事所引起，其竟未下車察看，
    遽以離去，是被告駕駛動力交通工具致人受傷而逃逸之犯行應堪認定。
  (五)次查卷附之萊爾富便利商店之錄影帶，因攝影角度，致無法拍攝被告駕駛之小客
    車前方之保險桿撞及告訴人乙○○之左腳，自難以此為被告有利之認定。
  (六)按「汽車行駛時，應注意車前狀況‧‧‧，並隨時採取必要之安全措施」、「汽
    車行駛至交叉路口，轉彎車應讓直行車先行‧‧‧」，道路交通安全規則第九十
    四條第三項、第一百零二條第一項第六款分別定有明文，被告既自承當時之時速
    僅有十公里，且車禍發生時，告訴人所騎乘之機車係於被告駕車左轉時始遭撞擊
    ，亦已如前述，被告係轉彎車，本應讓直行車先行，並可注意車前狀況，隨時採
    取必要之安全措施，而能避免本件事故之發生，且當時天候晴，夜間照明良好，
    並無不能注意之情事，其竟能注意而未注意，遽貿然左轉，致其所駕駛之上開自
    小客車之保險桿擦撞正坐於機車後座之告訴人乙○○之左腳，使告訴人丙○○、
    乙○○所騎乘之上開機車倒地，致告訴人丙○○、乙○○分別受有如事實欄所載
    之傷害，其自有過失，且應為肇事之主因。而告訴人丙○○所騎乘之上開機車，
    超越市區道路所規定限速四十公里，以時速四、五十公里高速行駛，於交叉路口
    復未減速慢行，且疏未注意車前狀況，亦同有過失，並為肇事之次因。雖本件經
    送請臺灣省竹苗區車輛行車事故鑑定委員會鑑定結果，認定「一、姚奕成駕駛自
    小客車左轉時未讓直行車先行為肇事原因。二、丙○○駕駛中機車無肇事因素。
    」，有該會八十九年一月十日竹鑑字第八八一一００號鑑定意見書在卷可參，惟
    經再送請臺灣省車輛行車事故覆議鑑定委員會覆議鑑定結果，與前開認定之肇事
    主、次因相同，有該會八十九年七月二十八日府覆議字第八九一０三０號覆議意
    見書一紙附卷可稽。另本件告訴人丙○○就本件事故之發生雖同有過失，但仍無
    減被告違反注意義務所致之過失之認定，告訴人等二人復因被告之過失行為受有
    前揭傷害，二者兼有因果關係應屬無疑，是被告所辯顯不足採，其過失傷害之犯
    行應堪認定。
三、核被告所為，係犯刑法第二百八十四條第一項之過失傷害罪及同法第一百八十五
    條之四駕駛動力交通工具肇事，致人受傷而逃逸罪。被告以一過失行為，侵害二
    人之身體法益，為想像競合犯，應依刑法第五十五條之規定，從一重之過失傷害
    罪處斷。又其所犯上開過失傷害罪及駕駛動力交通工具肇事，致人受傷而逃逸罪
    ，二罪之間，犯意各別，行為不同，應分論併罰。
四、原審認被告罪證明確，適用刑法第二百八十四條第一項、第一百八十五條之四，
    第五十五條、第五十一條第五款，罰金罰鍰提高標準條例第一項前段之規定，並
    審酌被告駕駛危險性之動力交通工具，因過失致人受傷，竟未下車察看，反而於
    肇事後旋即離去，且肇事後尚無悔意，事後遲未與告訴人和解，惟告訴人所受之
    傷勢尚非嚴重，且告訴人對於事故之發生亦與有過失及其他一切情狀，就所犯過
    失傷害部分，量處有期徒刑月，所犯駕駛動力交通工具肇事，致人受傷而逃逸
    部分，量處有期徒刑捌月，並定其應執行有期徒刑拾月，經核原判決認事用法，
    並無不合，量刑亦屬妥適，上訴人即被告上訴意旨，仍執前詞，否認犯罪，指摘
    原判決不當，為無理由，應予駁回。
據上論斷，應依刑事訴訟法第三百六十八條，判決如主文。
本案經檢察官曾忠己到庭執行職務。
中     華     民     國    八十九   年      十二      月     二十九     日
                             臺灣高等法院刑事第六庭
                                 審判長法  官  陳  春  秋
                                       法  官  王  麗  莉
  法  官  黃  賽  月
右正本證明與原本無異。
駕車肇事逃逸部分如不服本判決應於收受送達後十日內向本院提出上訴書狀，其未敘
述上訴之理由者並得於提起上訴後十日內向本院補提理由書（均須按他造當事人之人
數附繕本）。
過失傷害部分不得上訴。
                                       書記官  葉  國  乾
中     華     民     國     九十    年       一       月       四       日
附錄：本案論罪科刑法條全文
刑法第一百八十五條之四：
駕駛動力交通工具肇事，致人死傷而逃逸者，處六月以上五年以下有期徒刑。
刑法第二百八十四條第一項：
因過失傷害人者，處六月以下有期徒刑、拘役或五百元以下罰金。致重傷者，處一年
以下有期徒刑、拘役或五百元下罰金。


司法院資訊處製作；財團法人民間司法改革基金會備份。
